臺灣高等法院臺南分院刑事判決　　100年度上訴字第826號
上　訴　人
即　被　告　林意清
上列上訴人因違反藥事法等案件，不服臺灣台南地方法院100年
度訴字第360號中華民國100年7月6日第一審判決（起訴案號：臺
灣台南地方法院檢察署100年度偵緝字第84號），提起上訴，本
院判決如下：
    主  文
上訴駁回。
    事  實
一、林意清前曾因違反毒品危害防制條例案件及妨害風化案件經
    臺灣台南地方法院先後以95年簡字第4013號、96年簡字第74
    4號判處有期徒刑3月、4月確定，嗣合併定應執行刑有期徒
    刑6月確定，於民國96年9月18日易科罰金執行完畢出監。竟
    猶不知警惕，明知甲基安非他命（原判決誤載為安非他命，
    下同）係毒品危害防制條例第2條第2項第2款所明定之第二
    級毒品，且係禁藥，不得非法轉讓，竟於99年2月間某日，
    基於轉讓甲基安非他命之犯意，在臺南市○區○○路21巷19
    號租屋處，將微量甲基安非他命（僅夠施用1、2次）無償提
    供予其同居女友江宜容施用。嗣江宜容分別於99年3月3日回
    溯96小時內某時、99年4月19日施用甲基安非他命而為警查
    獲上情。
二、案經臺灣臺南地方法院檢察署檢察官自動檢舉偵查起訴。
    理  由
甲、程序方面：
    本件下引卷附之供述證據，被告未於本案言詞辯論終結前，
    聲明異議，且本院審酌各該證據作成之情況，並無程序違法
    或有何意思不自由情形，復經原審及本院於審判期日就上開
    證據依法進行提示、調查、辯論，且與本案待證事實間復具
    有相當之關聯性，以之為本案證據並無不當，自得採為本件
    認定事實之基礎，故依刑事訴訟法第159條之5第2項規定，
    認有證據能力。
乙、實體方面：
一、上開犯罪事實，業據被告林意清於偵查及原審審理中坦認不
    諱（見100年度偵緝字第84號卷【以下簡稱偵Ｂ卷】第17頁
    背面，原審卷第34頁背面），核與證人江宜容於警詢、偵訊
    中所為之陳述（99年度毒偵字第464號卷【以下簡稱偵Ａ卷
    】第5頁、第9頁至第10頁、偵Ｂ卷第36頁至第37頁、第40頁
    至第41頁）相符，且江宜容確因施用甲基安非他命之犯行，
    經臺灣臺南地方法院檢察署檢察官移請原審法院裁定將其送
    執行觀察、勒戒等情，亦有長榮大學確認報告2件（偵Ｂ卷
    第38頁、第43頁）、臺灣臺南地方法院檢察署99年度聲觀字
    第154號檢察官觀察、勒戒聲請書（偵B卷第44頁）、原審法
    院99年度毒聲字第198號裁定書（偵Ｂ卷第45頁至第46頁）
    存卷可考。綜上，足證被告之任意性自白核與事實相符，應
    堪採信。故本件事證明確，被告轉讓甲基安非他命予江宜容
    之犯行，已臻明確，應依法論科。雖被告於本院審理中先供
    稱我還是認罪，但原判決量刑太重等語，復稱：那時我們有
    生兩個小孩子，只是尚未登記而已，錢都是江宜容在管，我
    都在外地工作，我買毒品回來放在家裡，她知道我有在吃，
    但我不知道她也拿去吃云云，爭執其有轉讓禁藥之犯行，顯
    係事後翻異前詞之卸責之詞，不足採信。
二、按甲基安非他命雖係毒品危害防制條例第2條第2項第2款所
    規定之第二級毒品，但其亦屬於藥事法所稱之禁藥（即藥事
    法第22條第1款所稱之『經中央衛生主管機關明令公告禁止
    製造、調劑、輸入、輸出、販賣或陳列之毒害藥品』），而
    明知為禁藥而轉讓者，藥事法第83條第1項亦定有處罰明文
    。故行為人明知為禁藥即甲基安非他命而轉讓予他人者，除
    成立毒品危害防制條例第8條第2項之轉讓第二級毒品罪外，
    亦構成藥事法第83條第1項之轉讓禁藥罪，此係屬同一犯罪
    行為而同時有二種法律可資處罰之法條競合情形，應依重法
    優於輕法、後法優於前法等法理，擇一處斷。而毒品危害防
    制條例第8條第2項轉讓第二級毒品罪之法定本刑為『6月以
    上5年以下有期徒刑，得併科新台幣70萬元以下罰金』，93
    年4月21日修正後藥事法第83條第1項轉讓禁藥罪之法定本刑
    為『7年以下有期徒刑，得併科新台幣500萬元以下罰金』，
    又轉讓甲基安非他命之數量及對象，若無應依毒品危害防制
    條例第8條第6項及第9條之規定加重其刑至2分之1之情形，
    則修正後藥事法第83條第1項之罪之法定本刑，顯較毒品危
    害防制條例第8條第2項之罪之法定本刑為重，依前述『重法
    優於輕法』之法理，優先適用藥事法第83條第1項規定處斷
    ，此有最高法院97年台非字第461號著有判決意旨可資參照
    。查被告自陳其轉讓予江宜容之第二級毒品甲基安非他命僅
    供足以吸食1至2次之量（原審卷第35頁背面），此外，被告
    轉讓甲基安非他命予江宜容施用之重量，查無證據足認已達
    行政院所定「轉讓持有毒品加重其刑之數量標準」規定之淨
    重10公克，而有毒品危害防制條例第8條第6項加重其刑規定
    之適用，故並無法定刑加重後較之藥事法第83條第1項法定
    刑為重之情形，是依法條競合關係，應依重法優於輕法、後
    法優於前法之法理，適用藥事法之轉讓禁藥罪論處。
三、核被告所為，係犯藥事法第83條第1項之明知為禁藥而轉讓
    罪，被告於轉讓前持有甲基安非他命之低度行為，為其轉讓
    之高度行為所吸收，不另論罪。雖被告於偵查及原審審理中
    均自白上開犯罪，但藥事法並無轉讓禁藥，於偵查及審判中
    自白，應減輕其刑之規定，自無【割裂適用】毒品危害防制
    條例第17條第2項規定之餘地（最高法院99年度台上字第
    4426號判決、99年度台上字第6586號判決參照），併此敘明
    。又被告有犯罪事實欄所載之前科並執行完畢之事實，有臺
    灣高等法院被告前案紀錄表1件在卷可稽，其受有期徒刑執
    行完畢後5年內再犯本件有期徒刑以上之罪，為累犯，應依
    法加重其刑。
四、原審以被告罪證明確，適用藥事法第83條第1項，刑法第11
    條前段、第47條第1項，並審酌被告有犯罪事實欄所載之前
    科紀錄，素行非佳，又其轉讓禁藥，足令受讓毒品者沉迷於
    毒癮，無法自拔，且戕害受讓者之身心，對國家、社會、個
    人之傷害非低，然念其始終坦認犯行，態度尚佳，參以其與
    江宜容為同居男女朋友關係，此乃其與江宜容一致供述在卷
    之事實，被告基於男女朋友情誼關係而轉讓毒品，尚屬人情
    之常，轉讓甲基安非他命之量亦甚微，再參酌其生活狀況、
    智識程度、犯罪手段等一切情狀，量處有期徒刑7月，認事
    用法，核無不合，量刑亦堪認妥適（原審雖依法不依毒品危
    害防制條例第17條第2項規定減輕其刑，但已審酌其犯後始
    終坦認犯行之態度）。被告上訴意旨稱原判決主文判處被告
    轉讓禁藥罪，被告甚感莫名云云，而指摘原判決不當，尚非
    有理由，應予駁回。
據上論斷，應依刑事訴訟法第368條，判決如主文。
本案經檢察官蘇南桓到庭執行職務。
中    華    民    國   100    年    11    月    24    日
                  刑事第七庭    審判長法  官  李文福
                                      法  官  高榮宏
                                      法  官  陳顯榮
以上正本證明與原本無異。
如不服本判決應於收受送達後10日內向本院提出上訴書狀，其未
敘述上訴理由者，並得於提起上訴後10日內向本院補提理由書（
均須按他造當事人之人數附繕本）「切勿逕送上級法院」。
                                      書記官  蔡財
中    華    民    國   100    年    11    月    24    日
附錄：本案論罪科刑法條
毒品危害防制條例第8條第2項：
轉讓第二級毒品者，處6月以上5年以下有期徒刑，得併科新臺幣
70萬元以下罰金。
藥事法第83條第1項：
明知為偽藥或禁藥，而販賣、供應、調劑、運送、寄藏、牙保、
轉讓或意圖販賣而陳列者，處7年以下有期徒刑，得併科新臺幣5
百萬元以下罰金。